【裁判字號】    90,交訴,11
【裁判日期】    900717
【裁判案由】    肇事遺棄罪等
【裁判全文】
臺灣桃園地方法院刑事判決                            九十年度交訴字第一一號
    公  訴  人  臺灣桃園地方法院檢察署檢察官
    被      告  乙○○
右列被告因公共危險等案件，經檢察官提起公訴（九十年度偵字第三０一五號），本
院判決如左：
    主    文
乙○○服用酒類，不能安全駕駛動力交通工具而駕駛，處有期徒刑參月；又駕駛動力
交通工具肇事，致人受傷而逃逸，處有期徒刑柒月。應執行有期徒刑玖月。
被訴過失傷害部分公訴不受理。
    事    實
一、乙○○於民國八十八年間，甫因過失致死罪，經本院判處有期徒刑十月，緩刑四
    年，於八十八年十二月間確定（此部分不構成累犯）。詎猶不知警惕，於八十九
    年十月二十八日晚上十時三十分（起訴書載為十時）許，在桃園縣八德市○○路
    土虱店飲用約四、五瓶玻璃罐裝啤酒後，其辨識力、注意力、反應力均不如常，
    已不能安全駕駛動力交通工具，猶於飲酒後駕駛其所有車號ＢＹＹ—二二五號機
    車，沿桃園縣八德市○○路，由中壢往八德方向行駛，於當晚十一時二十分許途
    經八德市○○路三九六號前，本應注意車前狀況，隨時採取必要之安全措施，以
    避免危險之發生，且依當時情形，又無不能注意之情形，惟因服用酒類後，無法
    安全操控該機車，竟未注意於路邊正要穿越馬路之行人丙○○、甲○○二人，致
    撞擊丙○○、甲○○二人，而丙○○因而受有頭部外傷併前額三×二公分瘀腫擦
    傷及下唇約二公分裂傷、右手擦傷腫痛約四×二公分、右大腿八×十公分瘀傷、
    左大腿五×五、左小腿六×四、五×五、五×五公分瘀傷及二×零點五公分擦傷
    等傷害；而甲○○受有左側脛腓骨骨折傷害。詎乙○○竟不為必要之救護措施，
    反而駕車逃離現場。嗣因乙○○因撞擊丙○○、甲○○時其所騎乘之機車亦倒地
    ，而乙○○所戴貼有其名字之安全帽亦遺留現場，經警循線於乙○○位於桃園縣
    八德市○○路一七九巷十號住處查獲，並於翌日即八十九年時月二十九日凌晨對
    乙○○施以酒精呼氣濃度測試，結果測定值仍高達１‧１１ＭＧ╲Ｌ，而發現上
    情。
二、案經桃園縣警察局八德分局報告臺灣桃園地方法院檢察署檢察官偵查起訴。
    理    由
壹、有罪部分：
一、訊據被告乙○○固坦承曾於上開時地飲酒後駕車，並於事故地點騎車滑倒等情不
    諱，惟矢口否認有肇事逃逸等情，辯稱：伊騎車行經事故地點時，因當時天雨，
    伊正用手擦去安全帽面罩及擋風玻璃上之雨痕，突然發現對向有其他車輛駛近，
    恰路面有坑面，伊才會滑倒，伊並未撞倒丙○○、甲○○二人，丙○○與甲○○
    係為躲伊的機車自己不慎跌倒，且伊未發現事故現場有傷者，所以即刻起身離開
    云云。經查：
  （一）被告酒後不能安全駕車仍駕車部分，業據被告坦承不諱，亦有酒精濃度測試
        值表、桃園縣警察局舉發違反道路交通管理事件通知單各乙紙分別附於偵查
        卷第十七、十八頁可稽，按駕駛人之呼氣測試，其酒精濃度已達每公升零點
        五五毫克之程度者，其肇事率為一般正常人之十倍等情，已迭見於各醫學報
        告，被告肇事後二小時，經警測試其吐氣所含酒精濃度尚高達每公升一點一
        一毫克，且其於駕車返家途中發生事故撞及正欲過馬路之被害人丙○○、甲○○，顯見被告已因酒醉而疏未能注意車前狀況致肇車禍，其案發時顯已不
        能安全駕駛動力交通工具至明，被告此部分事證明確，犯行堪以認定。
  （二）又被告肇事致被害人丙○○、甲○○受傷後，未為任何必要之救護措施，馬
        上駕車逃離現場，棄已受傷之被害人於不顧等情，業據被害人丙○○、甲○○於警訊時均指稱當時情形翔實（偵查卷第十七頁背面、第十二頁背面參照
        ），且被害人二人於檢察官偵訊時調查時復指述：「八十九年十月二十八日
        晚約十一時二十分，在八德廣福路三九六號前，我們要過馬路，‧‧‧，被
        告由大湳往中壢方向撞倒我們，其也摔倒，我們便打電話聯絡救護車，被告
        未等警方到其便走了。」（偵查卷第三十九頁背面參照）等語，並有行政院
        衛生署桃園醫院傷害診斷證明書二紙分別附於偵查卷第三十四、三十五頁可
        稽，上情堪信為真實。雖被告辯稱伊未撞倒被害人，是被害人自己跌倒的云
        云，及被害人甲○○、丙○○事後於本院調查時亦改稱：當時係甲○○發現
        有車欲閃避，而絆到路面跌倒後，丙○○才被甲○○撞倒等語。惟查：被害
        人丙○○於案發當天在現場即對到場處理員警指稱其與甲○○均係遭被告機
        車撞倒，機車跑掉等情，業據證人即當天處理現場員警宗朝輝於本院九十年
        六月二十九日審理時證稱屬實，且被害人甲○○、丙○○二人自警訊至檢察
        官偵查時均堅稱係受被告撞擊致跌倒成傷，已如前述，再參酌丙○○、甲○○所受傷勢觀之，丙○○身體二側有多處受傷，甲○○甚至受有骨折之傷害
        ，顯不可能係自行跌倒所致，被害人二人於與被告和解後竟均翻異前詞，顯
        係避重就輕、迴護被告之詞，不足採信。再被告雖辯稱伊並不知有撞倒人云
        云，惟查被告及被害人二人於本院調查時均陳稱：當時現場有許多人圍觀等
        語，且被告亦自承自己也有受傷倒地，衡情被告係騎乘機車正面撞擊前方行
        人且自己也倒地，自不可能不知有發生車禍；再被告亦自承於肇事返家後，
        仍自行擦藥，足見被告當時雖因飲酒不能安全駕駛，惟其神智尚清楚，應能
        判斷當時有無撞擊到他人。被告事後空言辯稱未撞到被害人二人，且不知事
        故現場還有二人受傷倒地等語，均顯係事後卸責之詞，顯不足採。被告肇事
        逃逸犯行，事證明確，應依法論科。
二、查被告因酒醉駕車肇事後又駕車駛離現場逃逸部分，核其所為，係犯刑法第一百
    八十五條之三不能安全駕駛交通動力工具而駕駛罪及同條之四之肇事遺棄罪。其
    所犯前開二罪間，犯意各別，犯行互殊，應分論併罰。爰審酌「喝酒不開車、開
    車不喝酒」之觀念，已屢經政府三令五申並透過大眾媒體廣為宣導，被告猶不顧
    酒後開車所可能對他人性命及財產所造成重大之威脅、危害，於甫因駕車過失致
    人於死經法院論罪科刑，現仍於緩刑中，此有臺灣高等法院被告全國前案紀錄表
    在卷可按，復酒後駕車肇事，且為規避刑責竟逕自離開現場，置他人死生完全不
    顧，犯後猶飾詞狡辯毫無悔改之意等一切情狀，量處如主文所示之刑，並定其應
    執行之刑。
貳、不受理部分：
一、公訴意旨另略以：被告乙○○因前揭肇事行為，同時致被害人丙○○受有頭部外
    傷併前額瘀腫擦傷及下唇裂傷、右手擦傷腫痛、右大腿瘀傷、左大腿、左小腿瘀
    傷、擦傷等傷害及甲○○受有左側脛腓骨骨折之傷害，因認被告尚涉犯刑法第二
    百八十四條第一項前段之過失傷害罪嫌。
二、按告訴乃論之罪，告訴人於第一審辯論終結前得撤回其告訴，又告訴經撤回者，
    法院應諭知不受理之判決，刑事訴訟法第二百三十八條第一項、第三百零三條第
    三款定有明文。
三、經查：公訴人認被告所涉之刑法第二百八十四條第一項前段過失傷害罪，依刑法
    第二百八十七條之規定，須告訴乃論，茲據告訴人丙○○、甲○○均於本院九十
    年三月十六日調查時當庭撤回告訴（本院當日訊問筆錄參照），依照前開法條規
    定，本部分自應諭知不受理之判決。
據上論斷，應依刑事訴訟法第二百九十九條第一項前段、第三百零三條第三款，刑法
第一百八十五條之三、之四、第五十一條第五款，判決如主文。
本案經檢察官翁珮嫻到庭執行職務
中      華      民      國    九十      年      七      月     十七     日
                                臺灣桃園地方法院交通法庭
                                    審判長法  官  孫 惠 琳
                                          法  官  林 春 鈴
                                          法  官  簡 婉 倫
右正本證明與原本無異。
如不服本判決，應於判決送達後十日內向本院提出上訴狀( 應附繕本 )，上訴於
臺灣高等法院。
                                          書記官  王 泰 元
中      華      民      國    九十      年      七      月    二十三    日
附錄論罪科刑依據之法條：
刑法第一百八十五條之三
服用毒品、麻醉藥品、酒類或其他相關之物、不能安全駕駛動力交通工具而駕駛者，
處一年以下有期徒刑、拘役或三萬元以下罰金。
刑法第一百八十五條之四
駕駛動力交通工具肇事，致人死傷而逃逸者，處六月以上五年以下有期徒
刑。


司法院資訊處製作；財團法人民間司法改革基金會備份。
